臺灣宜蘭地方法院民事判決　　　　　　　92年度重訴字第45號
原　　　告　中國力霸股份有限公司
法定代理人　乙○○○
訴訟代理人　李秋銘律師
被　　　告　戊○○
　　　　　　丁○○
共　　　同
訴訟代理人　柯士斌律師
複　代理人　郭美春律師
當事人間損害賠償事件，本院於94年 1月19日言詞辯論終結，判
決如下：
    主  文
被告戊○○應給付原告新台幣捌仟肆佰元及自民國九十二年九月
十三日起至清償日止，按週年利率百分之五計算之利息。
原告其餘之訴駁回。
訴訟費用由被告戊○○負擔千分之一，餘由原告負擔。
本判決原告勝訴部分，得假執行。但被告如以新台幣捌仟肆佰元
預供擔保，得免為假執行。
原告其餘假執行之聲請駁回。
    事實及理由
一、本件原告原起訴請求被告連帶給付之金額係新台幣（下同）
    8,740,000 元，嗣於本院審理時，更正請求之金額為9,933,
    165 元。另被告訴之聲明原先未請求駁回原告假執行之聲請
    ，嗣於本院審理時併予請求，均核屬民事訴訟法第255 條第
    1 項第3 款擴張應受判決事項聲明之情形，應予准許。
二、原告因開採蘭崁山石礦，領有台濟採字第3533號礦業權，於
    被告丁○○所有坐落宜蘭縣冬山鄉○○段第544 地號土地（
    以下簡稱系爭土地）上空設置高架索道，經由經濟部核定使
    用之面積為 69.82平方公尺，詎料被告企圖索取高額補償金
    ，為妨礙原告所有高架索道及斗車之使用，竟在系爭土地上
    架設鐵塔，雖經原告勸阻，然被告置之不理。該鐵塔因不耐
    強風吹襲，於民國91年11月19日倒塌，被告重新設置鐵塔（
    先後設立之鐵塔以下均簡稱系爭鐵塔），復於同年12月27日
    倒塌，先後二次倒塌均損壞原告之索道及斗車，並造成原告
    水泥廠原料運送發生問題，致原告受有損害。嗣於92年 2月
    10日，被告又以施放氣球之方式阻擾原告斗車之運行，至原
    告不得不停止斗車之運行，亦因此受有損害。爰依據侵權行
    為之法律關係，請求被告連帶賠償原告另行購料之運費及購
    料費用、斗車吊桶損害、輕車載索修復費用、拖索費用、吊
    車費用、檢修工資、折舊損失等語。並聲明：（一）被告應
    連帶給付原告9,933,165 元，及自準備（一）狀繕本送達被
    告翌日起至清償日止，按週年利率5%計算之利息；（二）願
    供擔保，請准宣告假執行。
三、被告則以：被告丁○○雖為系爭土地之所有權人，然系爭土
    地早於86年間即交由被告戊○○作為慶達牧場農業使用，原
    告所稱設立鐵塔及施放氣球一事，均與被告丁○○無關。又
    系爭鐵塔係由被告戊○○所投資之訴外人中國立吉科技股份
    有限公司（以下簡稱立吉公司）所設立，與被告二人無關。
    況系爭鐵塔設立之初及施放氣球時，原告之索道及斗車均能
    正常運作，並未影響原告之業務運作，而系爭鐵塔設立堅固
    ，不可能遭強風吹倒，先後二次倒塌，係遭外力破壞，並非
    被告之故意或過失行為所致。而氣球之線與原告之索道纏繞
    係受風力影響暨原告強力拆毀所致，被告亦無故意或過失之
    行為。另原告所提出之損害賠額金額，均有許多不合理之處
    ，且被告事先有以存證信函通知原告架設鐵塔之事，原告未
    為預防措施，事後又任損害發生未為相應處理，其對於損害
    之發生或擴大亦與有過失，況縱使原告需另行支出購料費用
    ，然原告無須另行開採原料，所節省之原料消耗、開採費用
    、運費及工資等均應依照損益相抵原則予以扣抵等語，資為
    抗辯。並聲明：（一）原告之訴及假執行之聲請均駁回；（
    二）如受不利判決，願供擔保請求免為假執行。
四、兩造不爭執之事實：
（一）系爭土地係被告丁○○所有。
（二）被告戊○○係立吉公司之法定代理人。
（三）系爭鐵塔先於91年11月19日倒塌，經重新設立後，復於同
      年12月27日倒塌，其上方Ｔ字型桁架因而先後二次吊勾在
      原告所有之索道上。
（四）原告所有之索道於92年2 月10日因氣球線纏繞而停止運行
      ，該氣球係於92年2月10日之前即施放懸掛。
（五）原告經經濟部核准領有台濟採字第3533號礦業權，尚未被
      撤銷。
（六）原告經經濟部以經授務字第 09120108970號函核定使用系
      爭土地之面積為69.82平方公尺，尚未被撤銷。
五、得心證之理由：
    本件於93年6 月11日經兩造同意後，協議簡化爭點如下述項
    目：（一）在系爭土地上所架設之鐵塔是否為被告所架設的
    ？是否因為被告之故意過失行為而倒塌？因而造成原告財產
    權受到損害？（二）被告是否施放氣球而造成原告斗車無法
    運作，因而造成原告財產權受到損害？（三）如前述（一）
    、（二）項均為被告之行為造成原告受損者，原告請求損害
    賠償金額是否有理由？以下即分別予以說明：
（一）在系爭土地上所架設之鐵塔是否為被告所架設的？是否因
      為被告之故意過失行為而倒塌？因而造成原告財產權受到
      損害？
  １  原告主張系爭鐵塔係由被告所共同架設云云，為被告丁○○所否認。經查：本院向宜蘭縣政府函調關於系爭土地架
      日以府地 3字第0930074380號函覆表示：系爭土地所有權
      人丁○○夥同戊○○、辛○○以照明燈名義架設鐵塔，妨
      礙力霸水泥冬山廠索道之運轉，違反非都市土地使用編定
      ，經本府裁罰60,000元並代履行拆除等語，此有該函文及
      所附資料在卷可憑。然宜蘭縣政府裁罰被告丁○○係以其
      為系爭土地所有人身份而為行政罰，故該裁罰處分之相對
      人係被告丁○○，則被告丁○○在該行政事件中以自己之
      名義陳情、訴願並提出行政訴訟，僅是因為其為該行政事
      件之當事人而已，並不能證明被告丁○○確實為架設系爭
      鐵塔之行為人。原告另提出被告丁○○所寄之存證信函乙
      份為證，然該存證信函內容也是被告丁○○以系爭土地所
      有人身份要求原告移開索道，雖在該存證信函中有提及：
      「茲因本人作物及花卉需做高壓噴灑及照明兼防盜，已在
      土地上搭設高五四米鐵架完成」等語，但仍係以系爭土地
      所有人身份表明土地預定之用途及系爭鐵塔已架設完成之
      客觀事實，並無法證明被告丁○○已自認其為架設系爭鐵
      塔之行為人。又原告聲請訊問之證人丙○○到庭證稱：我
      不認識丁○○，是戊○○付錢給我等語。而被告聲請訊問
      之證人己○○證稱：是辛○○和我聯絡，戊○○沒有直接
      拜託我，但是他有付錢給施工的師傅，我不認識丁○○等
      語；證人庚○○證稱：是辛○○與我洽商，戊○○沒有和
      我聯絡，我不認識丁○○等語；證人辛○○證稱：我是立
      吉公司總經理，系爭鐵塔是我和董事長戊○○決議設立等
      語，故上述證人之證詞，均無從證明被告丁○○有參與架
      被告丁○○涉及刑事強制罪嫌案件，經宜蘭地方法院檢察
      署檢察官偵辦後，亦以查無事證足以證明被告丁○○確有
      與該案件其他被告共同決定架設鐵塔之行為，而為不起訴
      處分在案，此經本院調閱該署92年度偵字第1534號偵查卷
      宗審核無訛。綜上，原告無法證明被告丁○○確有參與架
      其有架設系爭鐵塔之事實。從而，本件以下之說明，均不
      再包含被告丁○○在內。
  ２  原告主張被告戊○○有為架設系爭鐵塔之行為等語，被告
      戊○○雖辯稱系爭鐵塔係由立吉公司所架設，其個人不負
      侵權行為責任云云，然查：被告戊○○為立吉公司之法定
      代理人，且證人辛○○亦證稱：系爭鐵塔是我和董事長戊○○決議設立等語，已如前述。而按：法人對於其董事或
      其他有代表權之人因執行職務所加於他人之損害，與該行
      為人連帶負賠償之責任。公司負責人對於公司業務之執行
      ，如有違反法令致他人受有損害時，對他人應與公司負連
      帶賠償之責，為民法第28條及公司法第23條第 1項所明文
      。故被告戊○○即使係執行立吉公司之業務而設立系爭鐵
      塔，如有違法侵害他人之權利者，其個人仍應負侵權行為
      之責任，被告戊○○前述辯解，顯不足採。
  ３  原告主張被告戊○○所設置之系爭鐵塔基座為正三角形，
      其上方Ｔ字型桁架並未鎖死，為活動式，如有傾倒極易勾
      索道僅通過使用系爭土地之一小部分面積為 69.82平方公
      尺，系爭鐵塔卻設置於原告之索道之間，且顯非作為農業
      使用，其目的在於阻擾原告之索道及斗車之使用，被告就
      系爭鐵塔倒塌而侵害原告之財產權顯有不確定之故意（未
      必故意）等語。被告戊○○否認有不確定故意致使系爭鐵
      塔倒塌，並辯稱：系爭鐵塔設立堅固，不可能不耐強風吹
      襲而倒塌，且系爭鐵塔架設之初，原告之索道運行均屬正
      常，嗣後係因遭外力破壞而倒塌等語。經查：本件原告主
      張之侵權行為事實，係被告戊○○因故意或過失造成系爭
      鐵塔倒塌而侵害原告斗車等物品及造成原料無法運送損失
      之財產權，並非被告戊○○故意不法架設系爭鐵塔而侵害
      原告之礦業權，業經原告於93年 6月11日審理時予以特定
      。則系爭鐵塔設立之目的是否確實作農業使用或意圖阻擾
      原告之索道及斗車之使用，並非本件之爭點範圍，即便被
      告戊○○架設鐵塔之目的在於阻擾原告之索道及斗車之使
      用，要屬是否另外構成妨礙原告礦業權之權利行使之問題
      ，故兩造爭執系爭鐵塔設立之目的是否確實作農業使用等
      語，核與本件爭點無關，兩造相關之主張及舉證均不予審
      酌，合先敘明。原告雖主張被告戊○○有不確定故意使系
      爭鐵塔倒塌云云，然被告戊○○如原本有意損害原告之索
      道及斗車者，直接破壞上述索道及斗車即可達其目的，實
      無採取迂迴之方式，花費相關費用，先後二次設立系爭鐵
      塔，而希望系爭鐵塔倒塌以間接損害上述索道及斗車之必
      要，故原告主張被告有不確定故意云云，尚不足採。
  ４  原告另主張被告戊○○就系爭鐵塔之倒塌有過失責任云云
      。本院認為系爭鐵塔倒塌，如係因設置上之瑕疵或疏於維
      護而造成者，被告戊○○自應負過失之責任。然查：證人
      己○○、庚○○、丙○○係分別負責設計及搭建系爭鐵塔
      之人，彼等到庭均證稱：系爭鐵塔設立牢固，遭強風吹襲
      而倒塌之可能性甚低等語。而證人甲○○雖證稱：系爭鐵
      塔二次設立都有拉拉緊線，但是靠近山壁部分沒有等語，
      然靠近山壁部分未拉拉緊線是否即會導致系爭鐵塔因此倒
      塌，未見原告進一步舉證證明，原告既未能證明系爭鐵塔
      強風吹襲而倒塌云云，自屬無據。又系爭鐵塔倒塌之原因
      ，證人辛○○雖證稱係遭原告斗車以斜掛方式撞倒而倒塌
      云云，然證人甲○○係負責操作原告索道相關機械設備之
      人員，其到庭證稱：斗車如同火車一般，只能在索道上以
      固定位置直線前進，沒辦法改變為斜掛方式，只有因為風
      吹而晃動等語，且證人辛○○本身係參與設置系爭鐵塔之
      人，與被告戊○○之利害關係一致，而與原告相反，是證
      人辛○○所為之證言，自難採信。本院於93年11月5 日當
      庭勘驗被告戊○○所提出之光碟片，第1 段及第3 段畫面
      ，其內容均為系爭鐵塔倒塌後，其上方Ｔ字型桁架懸掛在
      索道上之情形，無法辨別是否係斗車撞擊系爭鐵塔而導致
      系爭鐵塔倒塌，此有勘驗筆錄及被告戊○○提出之光碟片
      1 片及相關照片在卷可參，亦無法作為認定系爭鐵塔倒塌
      原因之證據資料。綜上，系爭鐵塔倒塌之原因，被告戊○○固無法證明係因原告斜掛斗車撞擊所導致，但原告亦無
      法證明係被告戊○○設置上之瑕疵或疏於維護所導致，且
      本院依兩造請求調閱之相關刑事案件卷宗（宜蘭地方法院
      檢察署92年度偵字第491 號、1922號、2876號、92年度他
      字第48號），涉案之當事人均經該署檢察官不起訴處分在
      案，兩造亦無法舉證系爭鐵塔是否遭到人為破壞而倒塌及
      為何人所破壞之事實。在系爭鐵塔倒塌之原因尚不明確之
      情形下，原告主張被告戊○○應就系爭鐵塔倒塌負過失之
      責任云云，即無理由，故原告所提出關於系爭鐵塔倒塌造
      成原告財產權受損之主張及證據，均無再予審酌之必要。
（二）被告是否施放氣球而造成原告斗車無法運作，因而造成原
      告財產權受到損害？
  １  原告主張被告共同施放氣球云云，為被告丁○○所否認，
      ，自應由原告對於被告丁○○有參與施放氣球之行為予以
      證明，然原告對此並未舉證以實其說，自不足採。又施放
      氣球係經被告戊○○與證人辛○○共同決議，此有證人辛○○之證詞在卷可憑，被告戊○○亦為立吉公司法定代理
      人，則不論是否係由立吉公司所施放或被告戊○○個人所
      施放，參照前述之說明，如有違法侵害他人之權利者，被
      告戊○○仍應負侵權行為之責任。
  ２  原告所有之索道於92年2 月10日因被告戊○○施放之氣球
      線纏繞而停止運行，該氣球係於92年2 月10日之前即施放
      懸掛之事實，為兩造所不爭執。查氣球屬於重量輕微之物
      ，易因風勢而隨時改變方向，為一般人所認識，被告戊○○將氣球懸掛在原告索道附近表達抗議，本應注意勿使所
      懸掛之氣球線因風向改變而纏繞到原告之索道，而採取必
      要之防範措施，但仍疏於注意而任令所懸掛之氣球線於92
      年2 月10日纏繞住原告所有之索道，致使該索道因而停止
      運行，則被告戊○○對於原告之索道因此停止運行之相關
      損害，顯有過失，應負侵權行為之損害賠償責任。被告戊○○雖辯稱氣球在92年2 月10日之前早已施放懸掛，原告
      之索道運行均屬正常，未造成原告任何損害云云。然原告
      之索道於該日既已遭到被告戊○○施放之氣球線纏繞而停
      止運行，則當日已發生損害之事實，與在該日之前懸掛施
      放氣球之期間未發生損害，自屬無關，被告戊○○前述辯
      解，顯有謬誤，不足為採。
（三）如前述（一）、（二）項均為被告之行為造成原告受損者
      ，原告請求損害賠償金額是否有理由？
  １  查關於系爭鐵塔倒塌之部分，亦即前述（一）項之爭點，
      因原告無法證明被告戊○○有故意或過失行為致使系爭鐵
      塔倒塌之事實，從而，本院無須再予審酌原告就爭鐵塔倒
      塌造成之損害所請求之賠償金額是否合理，已如前述。另
      被告戊○○施放氣球，因過失而任令氣球線於92年2 月10
      日纏繞住原告之索道致使該索道停止運行之事實，亦見前
      開（二）項爭點之說明，以下即就原告針對該次損害所請
      求之賠償金額是否有理由，分別予以說明。
  ２  原告主張原料無法運送而另行向宜大石礦股份有限公司（
      以下簡稱宜大公司）購料，所需之運費及購料費用合計
      1,010,318 元，並提出統一發票3 張為證（原證17）云云
      。惟查：原告所提出之統一發票3 張，其上所記載開立發
      票之日期分別為92年1 月29日、同年月30日、同年月31日
      ，均為氣球線纏繞原告索道之92年2 月10日以前，本件造
      成損害之時間既係在92年2 月10日當日所發生，如原告因
      索道停止運行而需向宜大公司購買原料，相關之支出勢必
      發生在92年2 月10日當日以後，豈有在事前即預知損害之
      發生而先行購料之理？顯見原告所提出之前述統一發票 3
      張上所記載之金額，並非本次損害所支出之費用，自不得
      據此向被告戊○○請求賠償。
  ３  原告另主張索道檢修工資為70,000元，並提出估價單1 紙
      （原證18）為證云云。然查：該估價單僅係原告自行製作
      之資料，並未附有任何憑證可資參考，被告戊○○既否認
      該費用支出之真正，自應由原告再予舉證說明，但原告並
      未舉證以實其說，自難採信。
  ４  原告主張僱用50噸吊車拆除氣球之費用為8,400 元等語，
      業據其提出由弘業起重工程有限公司開立之92年2 月10日
      之統一發票乙張為證，堪信為真實。被告戊○○雖辯稱其
      非必要之費用，且高於市價云云，但查：被告戊○○施放
      之氣球線纏繞原告之索道，造成原告之索道停止運行，原
      告確有排除纏繞在索道上氣球之必要，被告戊○○空言辯
      稱非必要費用且高於市價云云，不足為採，原告向被告戊○○請求賠償本項費用，為有理由。
  ５  原告又主張原告於當日停機1 天，受有固定資產之折舊損
      失32,567元，並提出當月折舊彙總表乙份為證云云，惟查
      ：固定資產之折舊係因物品設備經過一定期間使用發生自
      然耗損，藉由一定之計算公式，在會計帳目上予以估算其
      經濟上殘餘之價值，縱無他人之侵權行為存在，仍因時間
      之經過而發生折舊之效果，此與物品受損而本身減損價值
      要屬不同之概念，原告主張之折舊損失，核與被告戊○○
      之侵權行為並無因果關係，原告自不得請求被告戊○○賠
      償該折舊損失。
六、綜上所述，原告請求之侵權行為事實既非被告不法設置系爭
    鐵塔而損害原告行使礦業權之權利，而係系爭鐵塔倒塌而損
    害原告之索道及斗車等財產權，原告自應就系爭鐵塔倒塌係
    因被告之故意或過失行為所致，負舉證之責。原告無法證明
    被告丁○○有參與設置系爭鐵塔及施放氣球之行為，則原告
    請求被告丁○○負損害賠償責任云云，自屬無理由。又原告
    亦無法證明被告戊○○有故意或過失行為造成系爭鐵塔倒塌
    ，故原告請求被告戊○○針對系爭鐵塔倒塌造成之損害予以
    賠償云云，亦屬無理由。然因被告戊○○之過失，造成其施
    放之氣球線纏繞原告之索道，致使原告之索道當日停止運行
    ，則原告請求被告賠償因排除侵害所支出之吊車費用 8,400
    元，洵屬有據，原告請求之運費及購料費用、檢修費用，原
    告未能舉證以實其說，另原告請求之折舊費用，非屬損害賠
    償之範圍，均無從准許。故本件原告請求被告戊○○給付8,
    400 元及自準備（一）狀繕本送達被告戊○○之翌日即92年
    9 月13日起至清償日止，按週年利率5%計算之利息，為有理
    由，應予准許，其餘之請求，均無理由，應予駁回。查本件
    所命被告戊○○應給付原告之金額未逾50,000元，依民事訴
    訟法第389 條第1 項第5 款規定，應依職權宣告假執行。又
    原告勝訴之部分，被告戊○○陳明願供擔保請求免為假執行
    ，核無不合，爰酌定相當之擔保金額准許之。原告其餘之訴
    ，既經駁回，其假執行之聲請亦失所附麗，應併予駁回。兩
    造其餘之主張及舉證，核與本件勝敗及爭點無關者，爰不一
    一論述，併此敘明。
七、訴訟費用負擔之依據：民事訴訟法第79條。
中　　華　　民　　國　　94　　年　　1 　　月　　18　　日
                  臺灣宜蘭地方法院民事庭
                      法　官　林俊廷
正本係照原本作成
如對本判決上訴，須於判決送達後20日內向本院提出上訴狀
中　　華　　民　　國　　94　　年　　1 　　月　　18　　日
                      書記官　莊淑茹
